臺灣桃園地方法院民事簡易判決
110年度桃簡字第1514號
原      告  郭惠音
被      告  蘇政男
訴訟代理人  楊崴宇
上列被告因過失傷害案件（110年度桃交簡字第1541號），經原
告提起刑事附帶民事訴訟請求損害賠償，經本院刑事庭移送前來
（110年度桃交簡附民字第107號），本院於民國111年3月24日言
詞辯論終結，判決如下：
    主    文
被告應給付原告新臺幣貳拾壹萬壹仟壹佰柒拾伍元，及自民國一
一０年七月二日起至清償日止，按週年利率百分之五計算之利息
。
原告其餘之訴駁回。
訴訟費用（除減縮部分外）由被告負擔百分之三十五，餘由原告
負擔。
本判決第一項得假執行。
原告其餘假執行聲請駁回。
    事實及理由
壹、程序部分：按簡易訴訟之訴狀送達後，原告不得將原訴變更
    或追加他訴，但擴張或減縮應受判決事項之聲明者，不在此
    限，民事訴訟法第436條第2項適用第255條第1項但書第3款
    定有明文。經查，原告起訴時請求：「被告應給付原告新臺
    幣（下同）86萬6,307元，及自刑事附帶民事起訴狀（下稱
    起訴狀）繕本送達翌日起至清償日止，按週年利率5％計算之
    利息。願供擔保請准宣告假執行。」（見本院附民卷第5頁
    ），嗣於本院審理中減縮聲明為：「被告應賠償原告60萬2,
    375元，及自起訴狀繕本送達翌日起起至清償日止，按週年
    利率5％計算之利息。願供擔保請准宣告假執行。」（見本院
    卷第64頁），核係減縮應受判決事項之聲明，應予准許。
貳、實體部分：
一、原告主張：被告於民國109年7月9日晚間7時15分許，駕駛車
    牌號碼000-0000號自用小客車（下稱肇事車輛），沿桃園市
    蘆竹區新南路1段往南崁路方向行駛，並將該車停放在桃園
    市蘆竹區新南路1段97號前，本應注意車輛於路邊停車，欲
    開啟車門時，應注意行人、車輛並讓其先行，且依當時並無
    不能注意之情形，竟疏於注意車門旁左後方來車動態，貿然
    開啟車門，適有原告騎乘車牌號碼000-0000號普通重型機車
    （下稱系爭機車）通過上址前，見狀已閃避不及，撞及肇事
    車輛車門，致使原告人車倒地，受有右側顳顎關節慢性滑膜
    炎、左側顳顎關節盤可回復性移位、頸椎挫傷併第5、6、7
    節頸椎椎間盤突出、頭部外傷併輕微腦震盪等傷害（下稱系
    爭傷害）。原告因系爭傷害支出醫藥費1萬8,435元、交通費
    用3萬2,940元，且受有不能工作薪資損失3萬5,700元、看護
    費用1萬5,300元，復因系爭傷害精神痛苦不已，被告應賠償
    精神慰撫金50萬元，上開損害合計60萬2,775元，爰依侵權
    行為之規定，提起本件訴訟等語，並聲明：如減縮後之聲明
    。
二、被告則以：原告請求之醫療費用，其中6,655元部分不爭執
    ，超過部分非系爭傷害必要醫療費用，不得請求；交通費用
    ，其中3,332元部分不爭執，超過部分無單據，不得請求；
    看護費用無單據及診斷證明不得請求等語，資為抗辯，並聲
    明：原告之訴駁回。　
三、本院之判斷：
  ㈠被告於上開時地駕駛肇事車輛路邊停車，疏於注意車門旁左
    後方來車動態，貿然開啟車門，適有原告騎乘系爭機車行經
    該處，見狀閃避不及，撞及肇事車輛車門，致使原告人車倒
    地，受有系爭傷害等情，有長庚醫療財團法人林口長庚紀念
    醫院（下稱林口長庚）、敏盛綜合醫院（下稱敏盛醫院）、
    臺北醫學大學附設醫院（下稱北醫）及旭康診所診斷證明書
    等證據附卷可參（見本院附民卷第15至25頁、第29頁），並
    經本院依職權調閱上開刑事案件卷宗，依卷內事證認定上開
    事實無誤，堪信為真實。
  ㈡按因故意或過失，不法侵害他人之權利者，負損害賠償責任
    。汽車、機車或其他非依軌道行駛之動力車輛，在使用中加
    損害於他人者，駕駛人應賠償因此所生之損害，但於防止損
    害之發生，已盡相當之注意者，不在此限，民法第184 條第
    1 項前段、第191 條之2 分別定有明文。次按汽車臨時停車
    或停車，汽車駕駛人或乘客開啟或關閉車門時，應注意行人
    、其他車輛，並讓其先行。確認安全無虞後，再將車門開啟
    至可供出入幅度，道路交通安全規則第112條第5項第3、4款
    定有明文。經查，被告未注意後方之系爭機車，並讓系爭機
    車先行即逕行開啟肇事車輛車門，原告因而反應不及而追撞
    肇事車輛車門，被告自已違反前開交通規則而有過失。原告
    對被告突然開啟肇事車輛車門無注意可能性，自無與有過失
    。從而，被告駕駛行為確有過失，並導致原告受有損失，具
    有相當因果關係，被告自應負侵權行為損害賠償之責。
  ㈢原告請求項目：
  ⒈醫療費用：
　　原告主張其因系爭傷害支出醫療費用1萬8,435元，而其中醫
    療費用6,655元（計算式：380+515+3,960+1,800=6,655）部
    分，為被告不爭執（見本院桃簡卷第63頁），並有敏盛醫院
    、旭康診所醫療費用收據等證據附卷可參（見本院附民卷第
    33頁、第35頁，桃簡卷第37至38頁、第49頁），原告自得請
    求此部分醫療費用；其中北醫療費用380元部分，係原告至
    北醫門診接受醫師檢查其所受顳顎關節挫傷，有北醫診斷證
    明書及醫療費用收據附卷可參（見本院附民卷第21頁、第51
    頁），而原告為系爭傷害之治療尋求醫療上第二意見，為原
    告醫療上權利，上開北醫醫療費用380元自為治療系爭傷害
    之必要醫療費用，原告請求被告給付自屬有據；其中旭康診
    所超音波及徒手治療醫療費用1萬1,400元（計算式：2,400+
    9,000=1萬1,400），為治療原告所受系爭傷害中頸椎椎間盤
    凸出移位，有旭康診所診斷證明書及收據附卷可參（見本院
    桃簡卷第48頁、第50至53頁），上開醫療費用，自為治療系
    爭傷害之必要醫療費用，原告請求被告給付自屬有據。從而
    ，原告請求被告給付上開醫療費用1萬8,435元（計算式：6,
    655+380+1萬1,400=1萬8,435），自有理由。
  ⒉交通費用：　　
　　經查，原告主張因系爭傷害支出交通費用3萬2,940元，其中
    交通費用3,332元（計算式：230+460+460+600+1,162+210+ 
     210=3,332），為被告所不爭執（見本院卷第29頁反面），
    原告自得請求此部分交通費用；其中交通費用2萬9,608元（
    計算式：3萬2,940-3,332=2萬9,608），原告未提出此部分
    交通費用單據證明（見本院桃簡卷第29頁反面），自難認原
    告因系爭傷害受有此部分交通費用之損害，此部分請求自屬
    無據。從而，原告得請求被告賠償之交通費用為3,332元。
  ⒊不能工作損失：　　
　　原告因系爭傷害不能工作1.5個月，為被告所不爭執（見本
    院桃簡卷第30頁反面），並有林口長庚及敏盛醫院診斷證明
    書附卷可佐（見本院附民卷第15頁，桃簡卷第54頁、第59頁
    ），而我國109年最低基本工資2萬3,800元，有基本工資之
    制訂與調整經過表在卷可稽（見本院桃簡卷第61頁），本院
    審酌最低基本工資係一般勞工在通常情形下可能取得之最低
    收入，自得以上開基本工資認定原告於事故發生前之薪資收
    入標準，從而，原告受有不能工作損失為3萬5,700元（計算
    式：1.5×2萬3,800=3萬5,700）。
  ⒋看護費用：
　　原告主張其因系爭傷害無法照顧未成年子女，需由其配偶照
    顧子女，受有看護費用1萬5,300元之損害云云，然原告配偶
    需於原告受傷期間照顧未成年子女，本為原告配偶身為父親
    對未成年子女照顧義務之履行，難認原告受有上開看護費用
    之損害，原告請求被告賠償上開看護費用，自屬無據。　　
  ⒌精神慰撫金：
　　按不法侵害他人之身體、健康、名譽、自由、信用、隱私、
    貞操，或不法侵害其他人格法益而情節重大者，被害人雖非
    財產上之損害，亦得請求賠償相當之金額，民法第195 條第
    1 項前段亦有明文。次按精神慰撫金之多寡，應斟酌雙方之
    身分、地位、資力與加害程度，及其他各種情形核定相當之
    數額，該金額是否相當，自應依實際加害情形與被害人所受
    之痛苦及雙方之身分、地位、經濟狀況等關係決定之。經查
    ，原告因系爭事故受有系爭傷害，精神上受有相當之痛苦，
    自得請求被告賠償精神慰撫金。參酌兩造身分、地位、教育
    程度（見本院桃簡卷第57頁）、經濟狀況（兩造所得財產資
    料，見本院個資卷）、被告過失情節及原告所受傷害等一切
    情狀，認原告請求精神慰撫金應以16萬元為適當。
  ⒍綜上，原告因本件侵權行為之損害金額合計21萬7,467元（計
    算式：1萬8,435+3,332+3萬5,700+16萬=21萬7,467）。
　㈣強制責任險理賠：
　　按強制汽車責任保險法第32條規定，保險人依本法規定所為
    之保險給付，視為被保險人損害賠償金額之一部分；被保險
    人受賠償請求時，得扣除之。是被保險人受賠償請求時，得
    依上開規定扣除請求權人已領取之保險給付，乃係損害賠償
    金額算定後之最終全額扣除，故在被害人與有過失之情形，
    應先適用民法第217條第1項規定算定賠償額後，始有依上開
    規定扣除保險給付之餘地。如於請求賠償之金額中先予扣除
    保險給付，再為過失相抵之計算，無異減少賠償義務人所得
    扣除之強制汽車責任保險給付額，當非上開規定之本意（最
    高法院104年台上字第1743號民事判決參照）。經查，原告
    於系爭事故發生後，已受領強制汽車責任保險理賠6,292元
    等情，為兩造所不爭（見本院桃簡卷第29頁反面），並有付
    款通知書附卷可參（見本院附民卷第63頁），則該理賠金額
    自應自被告應賠償之金額中扣除，經扣除後，原告本件得請
    求之損害賠償金額為21萬1,175元（計算式：21萬7,467-6,2
    92=21萬1,175 ）。
四、按給付無確定期限者，債務人於債權人得請求給付時，經其
    催告而未為給付，自受催告時起，負遲延責任。其經債權人
    起訴而送達訴狀，或依督促程序送達支付命令，或為其他相
    類之行為者，與催告有同一之效力。又遲延之債務，以支付
    金錢為標的者，債權人得請求依法定利率計算之遲延利息。
    但約定利率較高者，仍從其約定利率，而應付利息之債務，
    其利率未經約定，亦無法律可據者，週年利率為5 ％，民法
    第229 條第2 項、第233 條第1 項、第203 條分別定有明文
    。經查，上開債務為金錢債務，然無確定期限，亦無約定之
    利率，被告應自受催告時起，負遲延責任，給付週年利率5％
    遲延利息，而起訴狀繕本於110年7月1日送達被告，有本院
    送達證書在卷可稽（見本院附民卷第59頁），原告請求自起
    訴狀繕本送達翌日即同年月2日起至清償日止，按週年利率5
     ％計算之遲延利息，自有理由。
五、綜上所述，原告依侵權行為之法律關係，請求被告給付原告
    21萬1,175元，及自110年7月2日起至清償日止，按週年利率
    5 ％計算之利息，為有理由，應予准許，逾此部分，則無理
    由，應予駁回。
六、本件原告勝訴部分，係依民事訴訟法第427條規定適用簡易
    程序所為被告敗訴之判決，依同法第389條第1項第3款之規
    定，應依職權宣告假執行。原告敗訴部分，假執行之聲請駁
    回。
七、本件事證已臻明確，兩造其餘攻擊、防禦方法及證據資料，
    經本院審酌後，認對於判決結果不生影響，爰不一一論述，
    併此敘明。
八、訴訟費用負擔之依據：民事訴訟法第79條。
中　　華　　民　　國　　111 　年　　4 　　月　　22　　日
                  桃園簡易庭  法  官  張明宏
以上為正本係照原本作成。
如不服本判決，應於送達後20日內，向本院提出上訴狀並表明上
訴理由，如於本判決宣示後送達前提起上訴者，應於判決送達後
20日內補提上訴理由書（須附繕本）。
如委任律師提起上訴者，應一併繳納上訴審裁判費。   
中　　華　　民　　國　　111 　年　　4 　　月　　22　　日
                              書記官  石曉芸